臺灣臺北地方法院刑事判決　　　　　　　100年度易字第836號
公　訴　人　臺灣臺北地方法院檢察署檢察官
被　　　告　蔡懷彬
選任辯護人　吳啟玄律師
　　　　　　吳啟豪律師
上列被告因竊盜案件，經檢察官提起公訴（100年度偵字第3964
號），本院判決如下：
    主  文
蔡懷彬毀越安全設備竊盜，處有期徒刑壹年，減為有期徒刑陸月
，如易科罰金，以銀元佰元即新臺幣玖佰元折算壹日。
    事  實
一、蔡懷彬基於意圖為自己不法所有之竊盜犯意，於民國94年10
    月10日晚間23時20分許，至臺北市信義區○○○路○段530號
    1樓「蕾郡名店」之後方防火巷，趁該店工作人員均已下班
    而無人看管之際，徒手敲破「蕾郡名店」後方上層氣窗玻璃
    後（毀損部分未據告訴），拆下窗戶玻璃，由該處踰越進入
    店內，竊取店內收銀櫃檯抽屜內之現金新臺幣（下同）2萬
    元，得手後離去。嗣經該店保全系統人員通知店主梁小環，
    並趕赴現場及報警處理，經警在收銀櫃檯旁坐椅下地板上發
    現血跡2枚，經採擷鑑定輸入內政部警政署刑事警察局去氧
    核醣核酸資料庫比對結果，發現與蔡懷彬之DNA-STR型別相
    符，而循線查悉上情。
二、案經臺北市政府警察局大安分局報請臺灣臺北地方法院檢察
    署檢察官偵查起訴。
    理  由
一、程序方面：
    按被告以外之人於審判外之言詞或書面陳述，除法律有規定
    者外，不得作為證據，刑事訴訟法第159條第1項固定有明文
    。惟被告以外之人於審判外之陳述，雖不符合同法第159條
    之1至第159條之4之規定，而經當事人於審判程序同意作為
    證據，法院審酌該言詞陳述或書面陳述作成時之情況，認為
    適當者，亦得為證據。又當事人、代理人或辯護人於法院調
    查證據時，知有第159條第1項不得為證據之情形，而未於言
    詞辯論終結前聲明異議者，視為有前項之同意。刑事訴訟法
    第159條之5定有明文。經查，本件證人即被害人梁小環於警
    詢時之證述及臺北市政府警察局警員陳志華製作之94年10月
    21日北市(94)華鑑字第1618號梁小環經營之「蕾郡名店」失
    竊案現場勘查報告表，雖屬被告以外之人於審判外之書面陳
    述，惟檢察官、被告蔡懷彬及選任辯護人於本院審理時，就
    上開證據均表示對證據能力無意見，並均同意作為本件證據
    ，且迄本件言詞辯論終結前均未聲明異議，且該等資料係警
    員依其實際觀察所得而為製作，經查並無故意虛偽製作之情
    形，本院審酌上開陳述作成時之狀況，均無顯不可信之情事
    ，認均具證據能力，自得作為本件認定事實之證據。
二、認定犯罪事實所憑證據及理由：
    上揭犯罪事實，業據被告蔡懷彬於本院審理時坦承不諱（見
    本院100年4月20日審判筆錄），並據證人即被害人梁小環於
    警詢及檢察官訊問時陳述明確（見100年度偵字第3964號偵
    查卷第17至18頁、第40頁），復有臺北市政府警察局信義分
    局警員陳志華製作之94年10月21日北市(94)華鑑字第1618號
    梁小環經營之「蕾郡名店」失竊案件現場勘查報告表1份（
    見同上偵查卷第41至66頁）及內政部警政署刑事警察局100
    年1月18日刑醫字第1000005781號鑑定書1件（見同上偵查卷
    第23至24頁）附卷可稽，足徵被告之自白與事實相符，可以
    採信。本件事證明確，被告所為加重竊盜犯行洵堪認定，應
    依法論科。
三、論罪科刑理由：
  (一)於被告為本件行為後，刑法於94年2月2日修正公布，業自95
    年7月1日起施行。而修正後刑法第2條規定為規範行為後法
    律變更所生新舊法比較適用之準據法，並無涉行為可罰性要
    件之變更，故於95年7月1日刑法修正施行後，如有新舊法比
    較，應逕依修正後刑法第2條第1項規定，為「從舊從輕」之
    比較。經查：於被告行為後，刑法第321條第1項第2款規定
    於100年1月26日經總統公布修正，於同年月28日生效。該款
    加重竊盜罪修正前、後規定之構成要件均屬相同，但修正前
    之法定刑為「6月以上5年以下有期徒刑」，而修正後之法定
    刑則為「6月以上5年以下有期徒刑，得併科新臺幣10萬元以
    下罰金」，比較新、舊法之結果，行為後之法律並未較有利
    於被告，依照前開刑法第2條第1項前段之規定，此部分應適
    用被告行為時之修正前刑法第321條第1項第2款規定。
  (二)按刑法第321條第1項第2款之「其他安全設備」，係指門扇
    牆垣以外，依通常觀念足認防盜之一切設備而言，如門鎖、
    窗戶等（最高法院45年臺上字第1443號、55年臺上字第547
    號判例參照），準此，為防盜另外裝設之窗戶，自屬「其他
    安全設備」（司法院（73）廳刑一字第603號函參照），查
    本案被告徒手敲破「蕾郡名店」後方上層氣窗玻璃後，拆下
    窗戶玻璃，由該處踰越進入店內行竊，自屬毀越安全設備。
    核被告所為，係犯刑法第321條第1項第2款之毀越安全設備
    竊盜罪。
  (三)爰審酌被告前有多次竊盜犯行，雖於本件不構成累犯，惟其
    素行不佳，不思依循正途營生，竟冀望不勞而獲，以毀越安
    全設備之方式，侵入被害人所經營店內竊取財物，對被害人
    財產管領造成嚴重侵害，所竊得財物為2萬元，兼衡被告犯
    後坦承犯行，及其犯罪動機、目的、情節等一切情狀，量處
    如主文所示之刑，以示懲儆。
  (四)又本件被告犯罪時間係在96年4月24日以前，合於中華民國
    九十六年罪犯減刑條例第2條第1項第3款之規定，被告之宣
    告刑，應依法減其刑期二分之一。
  (五)再犯最重本刑為5年以下有期徒刑之刑之罪，依中華民國九
    十六年罪犯減刑條例減為6月以下有期徒刑、拘役者，應於
    為減刑裁判時，併諭知易科罰金之折算標準，中華民國九十
    六年罪犯減刑條例第9條定有明文。本件被告所犯刑法第321
    條第1項第2款之毀越安全設備竊盜罪，係最重本刑為5年以
    下有期徒刑之罪，並合於中華民國九十六年罪犯減刑條例減
    為有期徒刑6月，自應併諭知易科罰金折算標準。又被告行
    為後，刑法第41條易科罰金規定亦於94年1月7日修正通過，
    於同年2月2日公布，並於95年7月1日施行。參照最高法院95
    年5月23日95年第8次刑事庭會議：一法律變更之比較適用原
    則(四)「比較時應就罪刑有關之共犯、未遂犯、想像競合犯、
    牽連犯、連續犯、結合犯，以及累犯加重、自首減輕暨其他
    法定加減原因（如身分加減）與加減例等一切情形，綜其全
    部罪刑之結果而為比較」。而該決議三、(二)易刑處分：「易
    科罰金之折算標準、易服勞役之折算標準及期限，新法施行
    後，應依新法第2條第1項之規定，適用最有利於行為人之法
    律」。將易刑處分另作決議，不包括在上開「綜其全部罪刑
    之結果而為比較」之範圍內。被告犯罪時之刑法第41條第1
    項前段規定：「犯最重本刑為5年以下有期徒刑以下之刑之
    罪，而受6個月以下有期徒刑或拘役之宣告，因身體、教育
    、職業、家庭之關係或其他正當事由，執行顯有困難者，得
    以1元以上3元以下折算1日，易科罰金」。又被告行為時之
    易科罰金折算標準，修正前罰金罰鍰提高標準條例第2條前
    段（現已廢止）規定，就其原定數額提高為100倍折算1日，
    則本件被告行為時之易科罰金折算標準，應以銀元100元、
    200元、300元折算1日，經折算為新臺幣後，應以新臺幣300
    元、600元、900元折算為1日。惟95年7月1日修正公布施行
    之刑法第41條第1項前段則規定：「犯最重本刑為5年以下有
    期徒刑以下之刑之罪，而受6個月以下有期徒刑或拘役之宣
    告者，得以新臺幣1,000元、2,000元或3,000元折算1日，易
    科罰金。」比較修正前後之易科罰金折算標準，以95年7月1
    日修正公布施行前之規定，較有利於被告，則應依刑法第2
    條第1項前段，適用修正前刑法第41條第1項前段規定，定其
    折算標準，諭知被告減刑後所處有期徒刑，如易科罰金，以
    銀元300元即新台幣900元折算1日。
四、公訴意旨另以被告所竊財物尚包括若干衣物云云，惟查此部
    分為被告所否認，且查證人即被害梁小環於警詢時指訴應該
    只有損失現金約2萬元左右（見同上偵查卷第18頁），於偵
    查中證述：「現金約2萬元左右，至於衣服有無失竊我不知
    道，因為店內的衣服很多，無法盤點」等語（見同上偵查卷
    第40頁），是依告訴人指訴尚不足以證明被告確有竊取店內
    衣物，此外復查無其他積極證據足資認定被告有此部分犯行
    ，原應為無罪之諭知，惟公訴意旨認此部分與前開有罪部分
    有事實上一罪關係，爰不另為無罪之諭知，附此敘明。
據上論斷，應依刑事訴訟法第284條之1、第299條第1項前段，刑
法第2條第1項前段，100年1月28日修正施行前刑法第321條第1項
第2款，95年7月1日修正施行前刑法第41條第1項前段，廢止前罰
金罰鍰提高標準條例第2條，現行法規所定貨幣單位折算新臺幣
條例第2條，中華民國九十六年罪犯減刑條例第2條第1項第3款、
第7條、第9條，判決如主文。
本案經檢察官林淑玲到庭執行職務。
中    華    民    國    100    年    5    月    13    日
                        刑事第十二庭  法  官  陳慧萍
以上正本證明與原本無異。
如不服本判決應於收受送達後10日內向本院提出上訴書狀，並應
敘述具體理由；其未敘述上訴理由者，應於上訴期間屆滿後20日
內向本院補提理由書（均須按他造當事人之人數附繕本）「切勿
逕送上級法院」。
                                      書記官  黃慧怡
中    華    民    國    100    年    5    月    13    日
附錄本案論罪科刑法條：
100年1月28日修正施行前之刑法第321條：
（加重竊盜罪）
犯竊盜罪而有下列情形之一者，處 6 月以上、5 年以下有期徒
刑：
一、於夜間侵入住宅或有人居住之建築物、船艦，或隱匿其內而
    犯之者。
二、毀越門扇、牆垣或其他安全設備而犯之者。
三、攜帶兇器而犯之者。
四、結夥三人以上而犯之者。
五、乘火災、水災或其他災害之際而犯之者。
六、在車站或埠頭而犯之者。
前項之未遂犯罰之。